【裁判字號】    90,易,1895
【裁判日期】    900726
【裁判案由】    誣告
【裁判全文】
臺灣臺中地方法院刑事判決                          九十年度易字第一八九五號
    公  訴  人  台灣台中地方法院檢察署檢察官
    被      告  乙○○
    選任辯護人  黃文崇
右列被告因誣告案件，經檢察官提起公訴（九十年度偵字第七八六三號），本院判決
如主文：
    主  文
乙○○未指定犯人，而向該管公務員誣告犯罪，處拘役肆拾日，如易科罰金，以參佰
元折算壹日。
    事  實
一、乙○○於民國八十六年七月二十一日，以其為負責人之甲合鋼材有限公司所有Ｒ
    Ｉ－七三二０號自小客車（車牌遺失於八十八年三月十九日，申請換發Ｘ２－六
    四一九號車牌），向花旗銀行股份有限公司台中分公司（下稱花旗台中分行）辦
    理動產抵押擔保借款新台幣七十五萬元，迨八十九年五月九日清晨，因未按期繳
    納本息，在台中市○○區○○路與福安路口附近，遭花旗台中分行行使動產抵押
    權取回保管，並在該處柏油地上留言表明取回保管意旨，詎乙○○於同日五時許
    發現上情後，竟於同日六時許，未指定犯人，向該管台中市警察局第四分局協和
    派出所警員報案，誣指上開自小客車失竊，請求協尋。嗣於九十年二月六日一時
    三十分許，購得該自小客車之江書銘，駕駛該自小客車，在台中市○○路、青島
    路口為警攔檢，始循線查獲。
二、案經台灣台中地方法院檢察署檢察官自動檢舉偵查起訴。
    理  由
一、訊據被告乙○○固坦承以甲合鋼材有限公司所有ＲＩ－七三二０號自小客車，向
    花旗台中分行辦理動產抵押擔保借款新台幣七十五萬元，僅繳納二十九期分期款
    等情，惟否認未指定犯人誣告犯行，辯稱其不知該自小客車遭花旗台中分行取回
    ，當時沒看見地上留字云云。惟查該ＲＩ－七三二０號自小客車因未按時繳納本
    息，經花旗台中分行於八十九年五月九日取回保管，並在現場留言表明取回保管
    意旨，復於同年月十二日以存證信函通知甲合鋼材有限公司之事實，業據花旗台
    中分行職員郭美秀於偵查中供述綦詳，並有動產抵押契約書、存證信函影本、失
    竊資料個別查詢報表及顯示花旗台中分行所留字跡之照片附卷可稽。而依卷附照
    片觀之，花旗台中分行所留字跡甚為明顯，且係留在車後之柏油路上，被告至該
    處尋車，衡情不可能未見字跡，參以花旗台中分行取回該自小客車後，曾以存證
    信函通知甲合鋼材有限公司，被告於偵查中亦自陳曾收受該存證信函，竟迄未向
    該管台中市警察局第四分局協和派出所辦理銷案，說明該自小客車並未失竊等情
    ，益見被告具有誣告故意，所辯無非飾卸之詞，不足採信，其犯行已堪認定。至
    被告聲請傳訊之證人甲○○證稱八十九年五月九日五時許，伊與被告同往福順路
    旁找車，未看見該車，亦未見地上寫字等語，證人丙○○證稱被告於一、二月前
    到伊事務所，向伊說車子原以為失竊報案，事後知遭銀行拖走，問伊如何處理，
    伊說要向原報案派出所銷案等語，因證人甲○○另稱伊未注意地上有無字跡及被
    告係於本件案發後始向證人丙○○詢問如何處理，均不足以證明被告所辯屬實，
    併予敘明。
二、核被告所為，係犯刑法第一百七十一條第一項之未指定犯人誣告罪。爰審酌被告
    犯罪動機、目的、手段、所生危害及犯罪後態度等一切情狀，處以如主文所示之
    刑，並諭知易科罰金之折算標準。又被告行為後，刑法第四十一條業經立法院通
    過修正為犯最重本刑為五年以下有期徒刑以下之刑之罪，而受六個月以下有期徒
    刑或拘役之宣告，因身體、教育、職業、家庭之關係或其他正當事由，執行顯有
    困難者，得以一元以上三元以下折算一日，易科罰金。但確因不執行所宣告之刑
    ，難收矯正之效，或難以維持法秩序者，不在此限（另增訂第二項，併合處罰之
    數罪，均有前項情形，其應執行之刑逾六月者，亦同），並經總統於九十年一月
    十日公布，同年月十二日生效，本件自應適用修正公布生效之新法諭知易科罰金
    之折算標準。
據上論斷，應依刑事訴訟法第二百九十九條第一項前段、刑法第二條第一項前段、第
一百七十一條第一項、第四十一條第一項前段、罰金罰鍰提高標準條例第一條前段、
第二條前段，判決如主文。
中      華      民      國      九十      年      七      月  二十六    日
                                        法  官  鍾  堯  航
右正本證明與原本無異。
如不服本判決，應於送達後十日內向本院提出上訴狀（須附繕本），上訴於台灣高等
法院台中分院。
                                        書記官
中      華      民      國      九十      年      七      月  二十六    日
附錄論罪科刑法條
刑法第一百七十一條第一項
未指定犯人，而向該管公務員誣告犯罪者，處一年以下有期徒刑、拘役或三百元以下
罰金。


司法院資訊處製作；財團法人民間司法改革基金會備份。
